臺灣臺中地方法院刑事判決　　　　　　100年度簡上字第226號
上　訴　人　臺灣臺中地方法院檢察署檢察官
上　訴　人
即　被　告　徐治民
上列上訴人等因被告犯妨害自由等案件，不服本院民國100年4月
15日99年度中簡字第1995號刑事簡易判決（檢察官起訴案號：98
年度偵字第16925號），提起上訴，本院管轄第二審合議庭判決
如下︰
    主      文
上訴駁回。
    犯罪事實及理由
一、本案經本院合議庭審理結果，認第一審簡易判決之認事用法
    及量刑均無不當，應予維持，並引用本院第一審刑事簡易判
    決書之記載（如附件所示）。
二、上訴人即被告徐治民上訴意旨略稱：(1)其於97年4月20日與
    證人即告訴人侯敬榮商議婚姻問題時，因證人侯敬榮態度惡
    劣拒不回應，其才會向證人侯敬榮稱：「再動針車就將電線
    切斷」、「再收新的工作就將衣服剪掉」等語，惟其並無依
    此恫嚇證人侯敬榮之意；(2)其於97年5月3日因手機問題，而
    與證人侯敬榮發生口角，並衍生肢體拉扯後，警方就據報趕
    至現場，其曾當場要求陪同證人侯敬榮去驗傷，但證人侯敬
    榮並未去驗傷，事後卻拿出照片說有淤傷，顯然不實在；(3)
    又證人侯敬榮於5月3日離家後，雙方於97年5月5日在入出境
    管理局臺中服務處相遇時，其向證人侯敬榮表示將居留證交
    予其保管，證人侯敬榮就將居留證拿在手上、舉起來，其認
    為係證人侯敬榮要主動交付，才拿過來，並非其所強取；(4)
    證人侯敬榮離家後，所留鞋類、衣物雜亂不堪，而友人又一
    再勸我勿再睹物思情，其才同意案外人王美惠將之取走等語
    。另檢察官則據證人侯敬榮之請求上訴略稱：原審所處之刑
    度與證人侯敬榮長期所受之虐待與恐懼，不成比例，顯然過
    輕，請撤銷原審判決，從重量刑等語。
三、查本案犯罪事實，業經證人侯敬榮於偵訊中指證甚詳，核與
    證人陳淑娟於偵訊中證述被告取走證人侯敬榮所有居留證之
    經過情節、證人林錫卿於偵訊中證述案外人王美惠經被告之
    同意而取走證人侯敬榮之物品等經過，及被告上開供述情節
    相符，復有相片1張在卷可查，自堪信證人侯敬榮上開指證
    內容均係真實，而可採信，並足資採為被告論罪科刑之依據
    。被告雖以前詞置辯，惟(1)按刑法第305條之恐嚇罪，所稱
    以加害生命、身體、自由、名譽、財產之事，恐嚇他人者，
    係指以使人生畏怖心為目的，而通知將加惡害之旨於被害人
    而言（最高法院52年臺上字第751號判例參照）。而本件被
    告確曾因證人侯敬榮不願予以商議婚姻問題，而向證人侯敬
    榮表示：「再動針車就將電線切斷」、「再收新的工作就將
    衣服剪掉」等語，已如前述，而依其所述內容觀之，並衡諸
    社會通常一般人之生活經驗，自屬係對證人侯敬榮恐嚇之言
    語，何況，被告係欲藉此言語而迫使證人侯敬榮與之對話，
    其非出於善意甚明，更徵其出於恐嚇之意圖，乃其辯稱並無
    恐嚇之意，無非推諉，不可採信。(2)又證人侯敬榮所受大腿
    淤傷尚非至重，按之情理，亦非一定要至醫院就診或驗傷始
    可，是證人侯敬榮於事後未立即就醫或遲至今日仍未就醫，
    均難指其不合理，或以此否認其證詞之可信性。再者，被告
    於本院審理中亦自承確有與證人侯敬榮拉扯之情事，則雙方
    於此情狀下，或因施力不妥，或重心平衡不佳，而跌倒在地
    ，並因此受傷，亦合於當時情事之演變，況被告於本院審理
    中一再稱其當時有叫證人侯敬榮去驗傷，可見被告對於證人
    侯敬榮因當日爭執可能會受傷一節，確具有相當之認識，是
    其僅以證人侯敬榮未至醫院驗傷為由，而否認此部份犯行，
    自難以採信，更無從以此即為其有利之判斷。(3)按刑法第30
    4條之強暴、脅迫，祇以所用之強脅手段足以妨害他人行使
    權利，或足使他人行無義務之事為已足，並非以被害人之自
    由完全受其壓制為必要。如果上訴人雇工挑取積沙，所使用
    之工具確為被告強行取走，縱令雙方並無爭吵，而其攜走工
    具，既足以妨害他人工作之進行，要亦不得謂非該條之強暴
    、脅迫行為（最高法院28年度上字第3650號判例意旨參照）
    。查證人侯敬榮於偵訊中證稱：「（檢察官問：97年5月5日
    徐治民如何搶你的居留證等物？）當時我到出入境管理局的
    櫃臺，我不知道他跟蹤我，後來我在詢問問題時，他就從背
    後把我拿在手上要給工作人員看的居留證、護照等證件搶走
    。」等語，另被告於偵訊中亦自承：我看到櫃臺人員將把居
    留證及護照還給她，我就從她手上搶過來，因為我怕她會私
    自加簽，所以想拿來保管等語，足徵被告係為阻止證人侯敬
    榮使用居留證，才強行取走該證，參照上開判例意旨，其所
    為顯已該當刑法第304條之構成要件，自應以該罪相繩，被
    告辯稱其非強取等語，要非事實，自不可信。(4)按侵占罪係
    即成犯，以意圖為自己或第三人不法之所有，而擅自處分自
    己持有之他人所有物，即變更持有之意為不法所有之意，為
    其構成要件。查證人侯敬榮雖因與被告感情不睦而離家，惟
    其遺留於家中之個人物品，仍屬其特有財產，被告未經證人
    侯敬榮之同意或授權，自不得任意處分之，乃被告竟未經證
    人侯敬榮之同意或授權，逕自將之交由第三人取去，至今仍
    無從追索取回，其主觀上即有不法所有之意圖甚明，故其辯
    稱是不想再睹物思情，才同意案外人王美惠將之取走等語，
    縱令屬實，亦無礙其侵占犯行之成立。據上，被告前詞所辯
    ，委係避卸，不可採信，其據此提起上訴，自無理由。
四、按刑罰之量定，固屬法院自由裁量之職權行使，但仍應審酌
    刑法第57條所列各款事由及一切情狀，為酌量輕重之標準，
    並非漫無限制；在同一犯罪事實與情節，如別無其他加重或
    減輕之原因，下級審法院量定之刑，亦無過重或失輕之不當
    情形，則上級審法院對下級審法院之職權行使，原則上應予
    尊重，有最高法院85年臺上字第2446號判決意旨可資參照。
    次按刑法第304條恐嚇危害安全罪之法定本刑為2年以下有期
    徒刑、拘役或300元以下罰金、第304條強制罪之法定本刑為
    3年以下有期徒刑、拘役或300元以下罰金、第284條第1項前
    段過失傷害罪之法定本刑為6月以下有期徒刑、拘役或500元
    以下罰金、第337條侵占遺失物罪之法定本刑為500元以下罰
    金（罰金刑部分，均應依刑法施行法第1條之1規定改為新臺
    幣，並提高至30倍），而原審被告與證人侯敬榮2人為配偶
    關係，被告僅因不滿證人侯敬榮與其相處之態度與觀念，即
    貿然以言語恐嚇方式恫嚇證人侯敬榮，及以強暴之方式妨害
    證人侯敬榮之正當權利行使，復因細故即與證人侯敬榮爭吵
    並因而疏於注意致證人侯敬榮受傷，使證人侯敬榮承受精神
    壓力及恐懼，其犯罪動機及手段均無足取，暨本案之目的與
    犯罪後之態度等一切情狀，就其所犯分別量處拘役30日、40
    日、20日及罰金新臺幣3,000元，併分別諭知拘役易科罰金
    及罰金易服勞役之折算標準；並就拘役部分定其應執行之刑
    為拘役80日，復就此所定應執行之拘役部分諭知易科罰金之
    折算標準，其法律適用及量刑均屬妥適，檢察官上訴指摘原
    審量刑不當等語，為無理由。
五、綜上所述，本件檢察官及被告上訴均無理由，均應予以駁回
    。
據上論斷，應依刑事訴訟法第455條之1第1項、第3項、第368條
，判決如主文。
本案經檢察官張容姍到庭執行職務。
中    華    民    國    100    年    7    月    7    日
                  刑事第十八庭    審判長法  官  郭書豪
                                        法  官  胡芷瑜
                                        法  官  林世民
以上正本證明與原本無異。
本件不得上訴。
                                        書記官  紀俊源
中    華    民    國    100    年    7    月    7    日
附錄論罪科刑法條：
中華民國刑法第305條
以加害生命、身體、自由、名譽、財產之事，恐嚇他人致生危害
於安全者，處 2 年以下有期徒刑、拘役或 3 百元以下罰金。
中華民國刑法第304條
以強暴、脅迫使人行無義務之事或妨害人行使權利者，處 3 年
以下有期徒刑、拘役或 3 百元以下罰金。
前項之未遂犯罰之。
中華民國刑法第284條
因過失傷害人者，處 6 月以下有期徒刑、拘役或 5 百元以下罰
金，致重傷者，處 1 年以下有期徒刑、拘役或 5 百元以下罰金
。
從事業務之人，因業務上之過失傷害人者，處 1 年以下有期徒
刑、拘役或 1 千元以下罰金，致重傷者，處 3 年以下有期徒刑
、拘役或 2 千元以下罰金。
中華民國刑法第337條
意圖為自己或第三人不法之所有，而侵占遺失物、漂流物或其他
離本人所持有之物者，處 5 百元以下罰金。